【裁判字號】    89,上訴,413
【裁判日期】    890516
【裁判案由】    公共危險等
【裁判全文】
臺灣高等法院刑事判決                            八十九年度上訴字第四一三號
    上  訴  人
    即  被  告  戊○○
    選任辯護人  郭芳宜
右上訴人，因公共危險等案件，不服臺灣桃園地方法院，八十七年度訴字第一０一八
號，中華民國八十八年十一月十六日第一審判決（起訴案號：臺灣桃園地方法院檢察
署八十七年度偵字第二六一二號）提起上訴，本院判決如左：
    主      文
上訴駁回。
戊○○緩刑肆年。
    事      實
一、戊○○為坐落桃園縣大溪鎮○○段南興小段二二二地號土地所有權人，於民國八
    十二年間將其中一部分土地售予朝日企業有限公司，並分割為二二二之四地號土
    地完成移轉登記。嗣朝日企業有限公司復將上開二二二之四地號土地出售移轉予
    國道加油站股份有限公司（下稱：國道加油站公司），並於八十六年一月八日辦
    理移轉登記完畢，由國道加油站公司在該處經營加油站。而戊○○明知上開二二
    二之四號土地已非其所有，亦明知其所有二二二號靠國道加油站出口如附圖所示
    二二二－（Ｃ）三角形部分僅有六平方公尺，不足以放置貨櫃屋，竟意圖為自己
    不法之利益，於八十六年十二月下旬間某日，擅自僱用不知情成年之工人，以吊
    車吊來長六公尺、寬二點五公尺、面積一五平方公尺貨櫃屋一只，置於如附圖所
    示斜線部分，致佔用屬於國道加油站公司所有之二二二之四地號土地，竊佔使用
    面積達十三平方公尺（如附圖所示二二二之四（Ｂ）部分）。
二、案經國道加油站股份有限公司訴請臺灣桃園地方法院檢察署檢察官偵查起訴。
    理      由
一、訊據被告戊○○對於在八十六年十二月間拖吊一只貨櫃屋置於加油站出口附近之
    事實固直承不諱，惟否認有竊佔犯行，辯稱：其住家緊鄰加油站，為避免家中孩
    童外出玩耍遭加油站進出車輛撞及發生危險，乃申請地政機關丈量後，依丈量結
    果，沿其所有桃園縣大溪鎮○○段南興小段二二二地號土地與告訴人所有之同段
    二二四之四地號土地界線放置貨櫃屋，絕無侵越告訴人所有之土地，且依該加油
    站申請建築時所附平面圖，上開被告所有三角形土地面積為六一點八七五平方公
    尺，應可容納貨櫃屋，被告如欲竊佔，應無申請地政機關鑑界之理，系爭貨櫃屋
    放置之位置，有經告訴人派人往二二二之四號土地推移，其實伊放置貨櫃屋並無
    佔用告訴人之二二二之四號土地等語。
二、然查右揭事實業據告訴人公司代表人甲○○於偵查中及本院指訴綦詳，並提出上
    揭土地登記簿謄本、地籍圖謄本及現場照片八幀附卷為憑。又原審於八十八年九
    月二十二日會同桃園縣大溪鎮地政事務測量及雙方當事人至現場勘驗，依告訴人
    指陳被告最初放置貨櫃屋時，告訴人於貨櫃屋二邊角落所噴標記，委請地政事務
    所人員測量結果，該只貨櫃屋占用二二二之四地號土地十三平方公尺，僅二平方
    公尺坐落於被告所有之二二二地號土地，有勘驗筆錄及八十八年九月二十二日桃
    園縣大溪鎮地政事務複丈成果圖附卷可稽。
三、被告雖辯稱：伊於放貨櫃屋前曾申請地政事務所指界，如其有意越界占用告訴人
    土地何需請求鑑界，至於其後地政機關複丈結果占用告訴人土地乙節，係伊放置
    貨櫃屋後，告訴人加油站之員工偷偷以貨車將貨櫃屋往加油站內部推移，借此誣
    攀被告，並提出大溪地政事務所溪地二字９０１６４４號函為證及舉證人庚○○
    附合其說云云。惟查：依卷附貨櫃屋放置地點拍攝之相片顯示，被告放置之貨櫃
    屋面朝道路方向係鏤空狀態，如依證人所述以小貨車向內推移方式，必需以車輛
    頂住兩側之樑柱部分始得為之，以貨櫃屋動輒達數噸之重量，而推移時之支撐點
    ，又偏倚於單邊之樑柱部分，能否順利推動上開貨櫃屋？有無翻覆之虞？均已有
    疑義，縱勉予移動，龐然巨重金屬結構之貨櫃屋，於相片上何以未見移動所致之
    刮擦痕跡？故被告與證人庚○○有關貨櫃屋放置後，為告訴人加油站之員工以小
    貨車向內推移之說，容可置疑。又查：被告所有之二二二號土地有部分三角畸零
    地形夾於告訴人所有之二二二之四地號及二二二之二號國有道路用地之間，該三
    角畸零地形，總面積僅六平方公尺，有卷附土地附丈成果圖及桃園縣大溪地政事
    務所八十七年十月二十九日溪地二字地六五四二號函可按，被告既請地政機關鑑
    界，應知悉其系爭三角形土地面積，而被告放置之貨櫃屋面積達十五平方公尺，
    已如前述。又被告於原審審理時復自承貨櫃屋係延其所有二二二號土地之三角畸
    零點延展之土地邊界放置等語。從而，被告於鑑界後，應能知悉將十五平方公尺
    之貨櫃屋放置其土地之三角畸零部分，因土地面積過於狹窄，縱令延界址擺放，
    其結果必然占用他人所有土地（或為告訴人所有之二二二之四號；或為國有之二
    二二之二號。）其理甚明。故被告其申請鑑界之目的，雖未必可知，然若依此推
    論鑑界之目的，係為避免貨櫃屋踰越他人土地，豈於界址既明之後，率爾將面積
    十五平方公尺之貨櫃屋放置於區區六平方公尺之畸零地之理。其避免踰界始請鑑
    界之辯解，顯無從自圓其說。抑有進者，被告於放置貨櫃屋後，告訴人旋於八十
    八年十二月底去函向臺灣省交通處公路局第一區工程處中壢工務段陳情，請求查
    明上開貨櫃屋是否侵占道路乙情，有該工務段函一只及照片二張附卷可按，並經
    證人即該工務段工程司丙○○到庭結證屬實。然上開貨櫃屋放置於被告所有之三
    角畸零土地時，必然踰入相鄰之他人土地，（或為告訴人所有之二二二之四號；
    或為國有之二二二之二號。），已如前述，如被告所云告訴人有意誣陷，稍將貨
    櫃屋往加油站內部推移後，即可確定踰入告訴人之地界，並逕自告訴即可，又何
    必多此一舉，向臺灣省交通處公路局第一區工程處中壢工務段陳情，請求查明貨
    櫃屋是否占用道路？縱上各述，足見被告所辯及證人庚○○所證，貨櫃屋係遭告
    訴人加油站之員工推移始踰入告訴人之土地云云，要屬卸責及迴護之詞，其不足
    採信至明。
四、被告復稱加油站於申請建築時，所繪平面圖，被告所有上開三角形土地面積有六
    一點八七五平方公尺，固有經濟部能源委員會函附南興加油站（為國道加油站前
    身）設計平面圖可稽（影本附卷），然被告在本院亦稱以前看不懂平面圖，則焉
    能知悉該平面圖原繪之系爭三角形土地為六一．八七五平方公尺，且該平面圖亦
    無標明該三角形土地面積若干，而係被告選任辯護人依本院向經濟部能源委員會
    調閱而計算得出，況被告於放置貨櫃屋前已請地政機關鑑界，焉有不知其所有三
    角形僅六平方公尺之理，故被告此所辯，殊無可採。
五、桃園縣大溪地政事務所八十七年三月二十七日土地複丈成果圖，標示之貨櫃屋占
    用土地情形，係檢察官勘驗前夕，遭車輛撞及移動後之位置之情。已經告訴人公
    司代表人甲○○陳明。而依勘驗當日檢察官命警拍攝附卷之現場照片三幀所示：
    該貨櫃屋加油站之一側地面，有明顯一處三角形汙泥地，應為貨櫃屋自內側受推
    擠往外後挪移後，露出原瘀積於貨櫃屋底層之泥沙無訛。是告訴人代表人甲○○
    所述上情，應可採信，被告自承放置貨櫃屋之位置，前後二次自承不符，依此，
    被告原本放罝放貨櫃屋之所在，自應以告訴人提出告訴前噴漆記號所在，為被告
    最初放置貨櫃屋之地點為準。
六、證人庚○○在本院證稱被告放置貨櫃屋的位置比較靠馬路那邊，現場有地政事務
    所人員噴黃色油漆，被告是早上放置貨櫃屋；證人乙○○則證稱係噴兩點紅色油
    漆；證人辛○○則證稱噴黃色油漆，接近圓形，被告沿線放置；證人己○○稱當
    時天氣還很熱，現場繪有一條黃線，貨櫃一邊靠黃線，一邊靠馬路；證人丁○○
    證稱放置當天係冬天的一天中午，有沒有做記號不記得；證人李進崇稱：現場看
    到二個點又拉一條線，彼此所供已有不符，且被告如係按其所有系爭三角形土地
    與告訴人所有土地界線放置貨櫃屋，必然佔用到另邊公有土地，已詳前述，但被
    告之貨櫃屋並無佔用該公有土地，業據證人丙○○供述無訛，亦如前所述，足見
    證人庚○○、辛○○、己○○、丁○○、李進崇上開所證，與事實不符，核無可
    採。證人乙○○並未見貨櫃屋放置情形，故其上開證言亦不能為被告有利之認定
    。
七、被告放置貨櫃屋，已佔用到告訴人所有土地，不論其用途為何，均有竟圖為自己
    不法利益，縱其係為保障孫子女行走之安全，亦不能解免其竊佔罪責，被告謂縱
    有越界情形，然係為孫子女行走安全而放置，主觀上無不法利益之意圖，亦不足
    取。
八、綜上所述，被告竊佔犯行罪證已甚明確，其所辯均不足採信，犯行洵堪認定。
九、查：被告僱用不知情之工人吊來貨櫃屋佔用他人之土地，核其所為應成立刑法第
    三百二十條第二項竊佔罪之間接正犯，應科以同條第一項之刑。公訴人雖以被告
    所為另犯同法第一百八十五條第一項之妨害公眾往來罪云云。惟查被告放置貨櫃
    屋之地點，並未占用桃園縣大溪鎮○○段南興小段二二二之二地號國有道路用地
    ，亦未侵入臺灣省交通處公路局第一區工程處中壢工務段之養護路段，有土地複
    丈成果圖在卷，並經證人即該工務段工程司丙○○到庭結陳屬實，故雖該只貨櫃
    屋之放置地點，緊鄰加油站出口附近，時有加油車輛出入，然究與上開法條規定
    之侵害客體，為供公眾往來之設備有間，自難遽以該罪相繩。惟因公訴人認與起
    訴部分，有想像上競合犯之裁判上一罪關係，爰不另為無罪之諭知，原審因依刑
    法第三百二十條第二項、第一項、第三十八條第一項第二款、罰金罰鍰提高標準
    條例第一條前段之規定，並斟酌被告犯罪之動機、目的、手段、犯罪時所受之刺
    激及其品性、生活狀況、所生損害及事後態度等一切情狀，衡情量處有期徒刑五
    月，並就貨櫃屋一只係被告所有供犯罪所用之物，且不能證明已滅失，併依法宣
    告沒收，認識用法並無違誤，被告上訴否認犯罪，為無理由，應予駁回。復查被
    告未曾受有期徒刑以上刑之宣告，此有原審被告全國前案紀錄表可稽，此次因其
    家居加油站旁邊，該處原有圍牆又已拆掉，汽車往來頻仍，被告為孫子女安全計
    ，一時失察，致罹法典，且情節尚非重大，經此教訓，諒無再犯之虞，本院認其
    刑之宣告以暫不執行為適當，因併宣告緩刑四年，以啟自新。
據上論斷，應依刑事訴訟法第三百六十八條、刑法第七十四條第一款判決如主文。
本案經檢察官吳慎志到庭執行職務。
中     華     民     國    八十九   年       五       月      十六      日
                             臺灣高等法院刑事第十七庭
                                 審判長法  官  陳  正  雄
                                       法  官  林  勤  純
                                       法  官  許  錦  印
右正本證明與原本無異。
檢察官如不服本判決應於收受送達後十日內向本院提出上訴書狀，其未敘述上訴之理
由者並得於提起上訴後十日內向本院補提理由書（均須按他造當事人之人數附繕本）
。
被告不得上訴。
                     書記官  詹  麗  珠
中     華     民     國    八十九   年       五       月      十八      日


司法院資訊處製作；財團法人民間司法改革基金會備份。
